【裁判字號】    91,訴,885
【裁判日期】    921031
【裁判案由】    違反毒品危害防制條例
【裁判全文】
臺灣屏東地方法院刑事判決                          九十一年度訴字第八八五號
    公  訴  人  臺灣屏東地方法院檢察署檢察官
    被      告  甲○○
    指定辯護人  本院公設辯護人  丁○○
右列被告因違反毒品危害防制條例案件，經檢察官提起公訴（九十一年度偵字第六三
七０號），本院判決如左：
    主  文
甲○○轉讓第一級毒品，累犯，處有期徒刑壹年肆月。
行動電話晶片拾片（含0000000000、0000000000門號，其餘門
號不詳）沒收，如全部或一部不能沒收時，追徵其價額。
    事  實
一、甲○○前於民國八十八年間，因妨害自由、竊盜、贓物等案件，經法院分別判處
    有期徒刑六月、六月、六月確定，經更定其刑及接續執行後，於八十九年十一月
    九日縮刑期滿執行完畢，仍不知悔改，明知海洛因係列管之第一級毒品，不得轉
    讓，竟基於轉讓第一級毒品海洛因之犯意，於九十年七、八月間某日傍晚七時許
  ，在屏東市屏東機場附近，與丙○○約定，由丙○○以提供行動電話晶片十片並
    代繳前一、二個月電信費共折算新台幣（下同）一萬元之方式，與甲○○換取價
    值一萬元之海洛因。丙○○隨即將行動電話晶片八片連同先前其兄乙○○暫放在
    甲○○處之二片晶片作價一萬元轉讓予甲○○（共十片晶片均由丙○○或其妻戊○○申請，含0000000000、0000000000門號，其餘門號不
    詳），甲○○則先將海洛因一小包（重量不詳，約價值二千元）交予丙○○，其
    餘八千元之海洛因則約定日後再付。嗣因甲○○涉犯竊盜案，於調查其持用之0
    000000000行動電話通話紀錄時，經提訊丙○○始知上情。
二、案經台灣屏東地方法院檢察署檢察官自動檢舉偵查起訴。
    理  由
一、訊據被告甲○○矢口否認有何轉讓海洛因予丙○○之事實，辯稱：「那些晶片是
    因為丙○○的哥哥乙○○拿走我媽媽的手機，手機價值八千元，所以他們二人才
    拿晶片來抵償手機的價錢，我沒有拿海洛因給丙○○」等語。經查：
（一）被告於上述時地以一小包海洛因向證人丙○○換取十片行動電話晶片並約定由
      丙○○繳付電話費等情，業據證人丙○○於偵訊及本院審理時證述：「九十年
      七、八月間某日，我在屏東機場以十片晶片及約定付電話費，和被告交換一萬
      元海洛因，但是那天他只給我二千元的海洛因，本來隔天還要跟他拿不足的海
      洛因，後來電話就不通了，那天我太太戊○○也在場，晶片都是我們二人申請
      的」等語明確（見九十年度偵字第五四六五號卷第六九頁、本院卷第八六、一
      五四頁），核與證人戊○○即丙○○之妻於偵訊時證稱：「我於九十年七、八
      月間在屏東機場見過被告一次，那天是丙○○拿十片行動電話晶片和被告換海
      洛因，換多少海洛因我不清楚，但被告說事後還要補海洛因給丙○○，十片晶
      片部分是我申請的，但幾片我忘了」等語相符。查證人丙○○於前述九十年十
      一月十四日偵訊時，係於屏東戒治所施以強制戒治中（同年十一月九日入監）
      ，至證人戊○○於九十一年三月二十一日到庭偵訊時，二人未曾見面，此有台
      灣屏東監獄接見明細表一紙在卷可按；而本案係因被告於其所涉竊盜案中（九
      十年度偵字第五四六五號）表示贓車為友人「祥仔」竊取後，以000000
      0000電話撥打被告0000000000電話聯絡其前往駕車，經檢察官
      查證上述電話分別為丙○○、溫淑芳申辦，再訊問丙○○、溫淑芳始意外知悉
      本件犯行，足見證人丙○○、戊○○並無事先串證之機會，亦不可能預知本案
      之偵查而作一致之證述，故其二人所證，應可採信。
（二）又證人丙○○確因施用海洛因而於九十年九月二十七日為警查獲，隨即施以觀
      察勒戒、強制戒治並起訴，經台灣高雄地方法院判處有期徒刑七月，於九十一
      年十一月十九日執行完畢一節，有台灣高雄地方法院檢察署九十年度毒偵字第
      四四二五號起訴書、台灣高雄地方法院九十年度訴字第二七七四號判決書、台
      灣屏東地方法院檢察署刑案資料查註紀錄表、台灣屏東地方法院法務部在監在
      押資料表各一份附卷可稽。查證人丙○○早於九十年九月二十七日即為警查獲
      ，如為供出毒品來源獲取減刑利益，當無遲至同年十一月十四日檢察官提訊時
      始為供述之理，顯見證人丙○○之指證，係因檢察官訊及上述行動電話門號一
      事，始偶然供出與被告交換海洛因，應與事實相符，而足採信。
（三）被告先於偵訊時供稱：「0000000000門號是一個姓孫的朋友賣我的
      」等語（九十年度偵字五四六五號卷第四三頁），復改稱：「0000000
      000門號是乙○○（原名孫智慧）拿來給我的，是要借我」等詞（九十一年
      度偵緝字第七二號卷第八、二十頁），嗣又改稱拿取晶片係供作乙○○取走其
      母手機之抵償，足見被告就取得該門號之原因供述不一，非無可疑，且證人乙○○亦於偵訊中否認有交付0000000000之晶片予被告（見九十一年
      度偵緝字第七二號卷第三十頁），被告上述所辯，自不足採信。
（四）辯護人雖以證人丙○○、戊○○、乙○○三人所述行動電話晶片數量不一質疑
      其等證言之證明力。惟查，證人丙○○、戊○○於距案發時間最近之偵訊中均
      已供述提供十片晶片作為海洛因之交換，且證人丙○○始終供稱提供晶片之總
      數為十，雖證人丙○○、乙○○於本院審理時就提供、退還晶片之數量略有不
      合，然本院審理距案發時間已近二年，證人記憶稍有不清，乃屬合理。況經本
      院職權向泛亞電信股份有限公司、遠傳電信股份有限公司、台灣大哥大股份有
      限公司、中華電信股份有限公司、和信電訊股份有限公司查詢丙○○、戊○○
      申辦門號及使用情形結果，丙○○共申辦十六個行動電話門號、戊○○共申辦
      二十個行動電話門號，二人合計高達三十六個門號，以其二人申辦門號數量之
      多，偶有記憶不清之情事，在所難免，尚難以此為被告有利之認定。綜上，被
      告所辯係為卸責之詞，不足採信，本件事證明確，其轉讓海洛因之犯行，應可
      認定。
二、按海洛因係毒品危害防制條例第二條第二項第一款所規定之第一級毒品。核被告
    明知第一級毒品不得非法轉讓，為取得等價之行動電話晶片及其免費撥打行動電
    話之利益，將海洛因轉讓予丙○○之行為，係犯毒品危害防制條例第八條第一項
    之轉讓第一級毒品罪。公訴人雖認被告所為係違反毒品危害防制條例第四條第一
    項之販賣第一級毒品罪，然販賣毒品罪，係以營利為目的，若無營利意思，或無
    償讓與、或以買進之原價、或低於原價有償讓與，因與營利販賣之本質不合，尚
    不得以販賣罪論處（最高法院八十一年第二次刑事庭會議、八十二年台上字第四
    七八四號判決意旨參照）。查證人丙○○係將十片行動電話晶片及代繳撥打行動
    電話通信費一、二個月之利益作價一萬元向被告換取同價值海洛因一節，已如上
    述，而行動電話門號晶片之申辦，僅需填具表格及提供身份證件資料即可取得，
    不必支付額外價金，因此雙方認定十片晶片加上一、二個月之電話費折價為一萬
    元，乃屬主觀上合理之價值，被告以等值之毒品與丙○○交換，尚難認有何獲利
    情事。此外，本院又查無其他事證可認被告有何賺取差價營利情事（如被告將晶
    片以高價賣出等），故公訴人上述所指，即有未洽，惟起訴之基本社會事實相同
    ，爰依法變更起訴法條，依轉讓第一級毒品罪論處。被告持有海洛因，並進而轉
    讓之，其持有之低度行為為轉讓之高度行為吸收，不另論罪。被告前於八十八年
    間，因妨害自由、竊盜、贓物等案件，經法院分別判處有期徒刑六月、六月、六
    月確定，經更定其刑及接續執行後，於八十九年十一月九日縮刑期滿執行完畢，
    有台灣高等法院被告全國前案紀錄表在卷可憑，其於執行完畢後五年以內再犯有
    期徒刑以上之罪，為累犯，應依刑法第四十七條之規定，加重其刑。爰審酌被告
    之素行（見前科表）、僅轉讓毒品一次、數量不多，無視政府宣導反毒之禁令，
    危害社會風氣並損及他人身心健康，及其犯後否認犯行，態度非佳等一切情狀，
    量處如主文所示之刑。被告犯罪所得之行動電話晶片十片（含00000000
    00、0000000000門號，其餘門號不詳），並無證據證明其已滅失，
    自應依毒品危害防制條例第十九條第一項之規定沒收，如全部或一部不能沒收時
    ，追徵其價額。
據上論斷，應依刑事訴訟法第二百九十九條第一項前段、第三百條，毒品危害防制條
例第八條第一項、第十九條第一項，刑法第十一條、第四十七條，判決如主文。
本案經檢察官黃莉琄到庭執行職務。
中      華      民      國      九十二      年    十    月    三十一    日
                                      臺灣屏東地方法院刑事第二庭
                                          審判長法  官  黃國永
                                                法  官  林昌義
                                                法  官  翁世容
右正本證明與原本無異。
如不服本判決應於收受本判決後送達後十日內向本院提出上訴書狀，其未敘述上訴理
由者，並得於提起上訴後十日內向本院補提理由書狀（均須按他造當事人之人數附繕
本 ）「切勿逕送上級法院」
                                          書記官   王秋淑
中      華      民      國      九十二      年      十一    月    三    日
附錄：
毒品危害防制條例第八條第一項
轉讓第一級毒品者，處一年以上七年以下有期徒刑，得併科新台幣一百萬元以下罰金
。


司法院資訊處製作；財團法人民間司法改革基金會備份。
